【裁判字號】    98,抗更(一),7
【裁判日期】    980415
【裁判案由】    假扣押
【裁判全文】
臺灣高等法院民事裁定                 98年度抗更(一)字第7號
    抗  告  人  環新科技有限公司
    法定代理人  甲○○
    代  理  人  許俊仁律師
    相  對  人  慶揚資訊股份有限公司
    法定代理人  乙○○
    代  理  人  賴安國律師
    複  代理人  李政憲律師
上列當事人間假扣押事件，抗告人對於中華民國97年7月31日本
院97年度抗字第980號裁定提起抗告，經最高法院發回，本院更
為裁定如下：
    主  文
抗告駁回。
抗告及發回前再抗告之訴訟費用由抗告人負擔。
    理  由
一、按請求及假扣押之原因，應釋明之；前項釋明如有不足，而
    債權人陳明願供擔保或法院認為適當者，法院得定相當之擔
    保，命供擔保後為假扣押，民事訴訟法第526條第1項、第2
    項規定甚明。所謂請求原因，係指債權人已在或欲在本案訴
    訟請求之標的而言。所謂假扣押之原因，依同法第523條之
    規定，係指日後有不能強制執行或甚難執行之虞，或應在外
    國為強制執行之情形，如債務人浪費財產，增加負擔，或就
    其財產為不利益之處分，將成為無資力之狀態，或將移住遠
    地、逃匿無蹤、隱匿財產等是。次按同法第447條第1項規定
    ：當事人不得提出新攻擊或防禦方法。但對於在第一審已提
    出之攻擊或防禦方法為補充者或如不許其提出顯失公平者，
    不在此限。此依同法第495條之1第1項規定為抗告程序準用
    之。是當事人倘符合民事訴訟法第447條第1項但書之規定，
    於抗告程序中提出新事實或新證據，抗告法院仍應准許。
二、本件抗告人抗告意旨略以：相對人聲請假扣押時，並未釋明
    假扣押之請求及原因，而抗告程序中所附證物，均是假扣押
    裁定後取得，亦證聲請假扣押時所述原因確屬捏造。相對人
    以現行銀行存款利率，推算抗告人去年存款金額，與事實不
    符，又抗告人增資新台幣（以下同）1800萬元，多用於購置
    設備、材料費用，並無隱匿財產情事，原法院竟准許相對人
    供擔保後，就抗告人之財產在800萬元範圍內予以假扣押，
    顯有重大違誤，應予廢棄等語。
三、查相對人於原審主張其委託抗告人從事主機板加工，抗告
    人卻交付品質不良之瑕疵品，致其受有318,440元美金之損
    害，折合約為9,680,576元，相對人多次請求抗告人賠償，
    抗告人卻將責任推由材料提供廠商將倫公司負擔，顯然意圖
    拖延，並以此規避本案債務不履行之賠償責任。近聞抗告人
    財務狀況不穩，有將財產隱匿處分，以逃避本案債權之事實
    ，故有宣告假扣押之必要等語，提出抗告人e-mail及原解決
    方案影本、97年1月24日會議記錄、將倫公司函、工業技術
    研究院材料與化工研究所分析報告、相對人之Invoice、存
    證信函為證（見原法院卷8－29頁），堪認已就「請求原因
    」予以釋明，而就「日後不能強制執行或甚難執行之虞」之
    假扣押原因，則於抗告程序中補充陳稱：抗告人於96年間，
    5個銀行活期存款帳戶共獲15,296元利息，縱使以今年利率
    反推本金略有誤差，當時至少仍應有數百萬元以上存款，復
    96年底辦理現金增資1800萬元，惟97年5月間假扣押執行時
    ，部分銀行帳戶僅餘13萬餘元，若非財務不穩定，即係惡意
    將財產隱匿，且抗告人於受假扣押後，立即提供800萬元之
    擔保金，如為自身所有卻存放於第三人名下，自屬隱匿財產
    之行為，此為其取得假扣押裁定後始能查閱提出之資料，應
    准其補充說明，始為公平等語，並補提所得資料清單、玉山
    銀行存放款利率表、公司變更登記表、玉山銀行陳報狀等為
    證，此項新證據應是對其於原法院已提出假扣押原因之補充
    ，且如不許相對人提出，將顯失公平，故應准許相對人提出
    供參。抗告人雖稱公司資金用於購買設備、材料或其他支出
    ，不可能長期存放於銀行帳戶中，且去年底，銀行存款利率
    大幅調降，相對人以現行利率推算其前年銀行存款，與事實
    不符云云，姑不論1萬餘元之銀行利息究相當於若干金額之
    存款所得，抗告人既未爭執確有增資1800萬元，僅泛稱作為
    設備、材料等支出，卻於假扣押時，旋即提供800萬元擔保
    金，確足使法院信其主張抗告人有隱匿財產之事實可能為真
    ，堪認相對人就本件假扣押之原因已提出釋明，且其復陳明
    願供擔保，以補釋明之不足。抗告意旨指摘相對人對本件假
    扣押原因未盡釋明之責，原法院准許假扣押顯有違誤，固非
    無據，惟相對人於本院既已提出釋明假扣押原因之證據，則
    原法院准許相對人假扣押之裁定仍應予維持，是抗告人請求
    廢棄原裁定，為無理由，爰裁定如主文。
中    華    民    國    98    年    4     月    15    日
                    民事第九庭
                        審判長法  官  黃熙嫣
                              法  官  林玲玉
                              法  官  陳玉完
正本係照原本作成。
本裁定除以適用法規顯有錯誤為理由，不得再抗告。如提起再抗
告，應於收受後10日內委任律師為代理人向本院提出再抗告狀。
並繳納再抗告費新台幣１千元。
中    華    民    國    98    年    4     月    16    日
                              書記官  鎖瑞嶺


司法院資訊處製作；財團法人民間司法改革基金會備份。
